【裁判字號】    89,訴,1856
【裁判日期】    900419
【裁判案由】    違反槍砲彈藥刀械管制條例
【裁判全文】
臺灣高雄地方法院刑事判決                        八十九年度訴字第一八五六號
    公  訴  人  臺灣高雄地方法院檢察署檢察官
    被      告  甲○○
    被      告  乙○○
    被      告  丙○○
    被      告  丁○○
右被告因違反槍砲彈藥刀械管制條例案件，經檢察官提起公訴（八十九年度偵字第一
五三六五號），本院判決如左：
    主  文
甲○○未經許可，持有其他可發射子彈具有殺傷力之土造霰彈槍，處有期徒刑捌月，
併科罰金新台幣拾萬元，罰金如易服勞役，以新台幣玖佰元（即銀元參佰元）折算壹
日。緩刑貳年。土造霰彈槍壹枝、霰彈陸拾顆，均沒收。
乙○○、丙○○、丁○○均無罪。
    事  實
一、甲○○於民國八十八年間，未經許可（合法登記），擅自持有土造霰彈槍一枝、
    霰彈六十顆於山上打獵，供作生活工具之用。八十九年七月五日下午三時許，甲○○為方便打獵及掩藏上開槍彈未經合法登記易惹麻煩，即將前開土造霰彈槍及
    霰彈放於乙○○、丙○○、丁○○等三人所共同承租之高雄縣三民鄉民權村林班
    工寮旁約一百公尺之另一空工寮內（非乙○○、丙○○、丁○○實力支配範圍內
    ）。嗣於同年月八日上午八時三十分許，為警查獲。
二、案經高雄縣警察局六龜分局移送臺灣高雄地方法院檢察署檢察官偵查起訴。
    理  由
壹、有罪部分：
一、右揭事實業據被告甲○○坦承不諱，復有上開土造霰彈槍一枝、霰彈六十顆扣案
    可佐，且該扣案土造霰彈槍一枝及霰彈六十顆，經送內政部警政署刑事警察局鑑
    定結果，其中土造霰彈槍一枝（槍枝管制編號0000000000），認係以
    鋼管及木質槍身組合而成之土造長槍，機械性能良好，能擊發口徑１２ＧＡＵＧ
    Ｅ之霰彈，認具殺傷力；又制式霰彈六十顆，認均係口徑１２ＧＡＵＧＥ之霰彈
    ，其彈底標記為「ＦＩＯＣＣＨＩ１２」（五十三顆）、「ＦＩＯＣＣＨＩ１２
      ＩＴＡＬＹ１２」（七顆），認均具殺傷力。此有內政部警政署刑事警察局八
    十九年七月二十日刑鑑字第九三二二七號鑑驗通知書一紙附卷可佐，應認被告甲○○之自白與事實相符。本件事證明確，被告甲○○之犯行，足堪認定。
二、核被告甲○○所為，係犯槍砲彈藥刀械管制條例第十一條第四項，及同法第十二
    條第四項（公訴人漏引第十二條第四項之罪）之未經許可持有其他可發射子彈具
    有殺傷力之土造霰彈槍及霰彈罪。其同時持有上開槍枝及霰彈，為一個持有行為
    同時觸犯上開二罪名，為想像競合犯，應依刑法第五十五條規定，從一重之未經
    許可持有其他可發射子彈具有殺傷力之土造霰彈槍罪處斷。按原住民未經許可，
    製造、運輸、陳列或持有自製之獵槍，供作生活工具之用者，減輕或免除其刑，
    且不適用槍砲彈藥刀械管制條例第十九條強制工作之規定，槍砲彈藥刀械管制條
    例第二十條第一項定有明文。查被告甲○○係山地曹族原住民，且扣案之槍彈均
    係其父所自製遺留下來，而用以打獵供生活工具所用等情，業據被告甲○○供承
    在卷，並有其口卡片附卷可佐，爰依前揭規定，減輕其刑，並排除槍砲彈藥刀械
    管制條例第十九條所定強制工作之適用。審酌被告甲○○犯後坦承犯行，無前科
    記錄，素行良好，且未造成任何人員傷亡及財產損失等一切情狀，爰量處如主文
    所示之刑，併就罰金刑部分諭知如易服勞役之折算標準，以示懲儆。又被告前未
    曾受有期徒刑以上刑之宣告，有臺灣高等法院被告全國前案紀錄表及臺灣高雄地
    方法院檢察署刑案資料查註紀錄表各一份在卷可憑，其因一時失慮，致罹刑章，
    經此偵審程序，當知所警惕，信無再犯之虞，本院因認其等所受刑之宣告以暫不
    執行為適當，爰併予宣告緩刑二年。至扣案之土造霰彈槍一支、霰彈六十顆，均
    為違禁物，爰依刑法第三十八條第一項第一款之規定，併予宣告沒收。
貳、無罪部分：
一、公訴意旨另以：被告甲○○於民國八十八年間，未經許可，擅自持有土造霰彈槍
    一枝，霰彈六十顆，嗣於八十九年七月五日十五時許，甲○○將前開土造霰彈槍
    及霰彈寄藏於知情之被告乙○○、丙○○、丁○○等三人所共同承租之高雄縣三
    民鄉民權村林班工寮旁之另一空工寮內，於同年月八日八時三十分許，為警查獲
    ，因認被告乙○○、丙○○、丁○○係犯槍砲彈藥刀械管制條例第十一條第四項
    罪嫌之共同正犯等語。
二、按犯罪事實應依證據認定之，無證據不得推定其犯罪事實；又不能證明被告犯罪
    者，應諭知無罪之判決，刑事訴訟法第一百五十四條、第三百零一條第一項分別
    定有明文。而認定不利被告之事實，須依積極證據，苟積極證據不足為不利於被
    告事實之認定時，即應為有利於被告之認定，不必有何有利之證據；事實之認定
    ，應憑證據，如未能發現相當證據，或證據不足證明，自不能以推測或擬制之方
    法，以為裁判基礎，最高法院三十年上字第八一六號、四十年台上字八六號分別
    著有判例足供參照。
三、本案公訴人認被告乙○○、丙○○、丁○○有前揭犯嫌，無非以渠等自白、前開
    扣案槍彈，及槍彈經鑑定有殺傷力之鑑驗通知書為證。訊據被告乙○○、丙○○
    、丁○○，固坦承有於前揭時地被查獲之事實，惟否認有何犯行。經查，系爭槍
    彈之所有人即同案被告甲○○於本院審理時供稱：「（問：其他三位被告是否知
    道你槍放在他們那裡？）不知道。我的槍是放在工寮旁邊的一個工寮，這個工寮
    是沒有人的，但我藏槍時有一個人看到，可能是他去密告，那個人我不認識。（
    問：槍是否是你製造的？）不是，是我爸爸留下來給我的。但這壹把槍我沒有登
    記。我當時有跟乙○○說原住民可以放槍，但其他被告我則沒有跟他們講」等語
    （參九十年三月二十六日審判筆錄），與被告乙○○於偵訊中供稱：「‧‧八十
    九年七月五日下午三、四時吳明煌打完獵，他說原住民在山上可以擁有槍枝‧‧
    」，及被告丙○○、丁○○於偵訊中供稱：「（問：你們是不是都認為可以？）
    是，我們主觀上是認為他（甲○○）是合法」（參偵卷第五頁後面）等語，互核
    一致；再參以原住民依規定得合法登記擁有二支獵槍，被告甲○○既跟乙○○說
    「原住民可以放槍」等語，難認被告乙○○、丙○○、丁○○三人明知系爭槍、
    彈被告甲○○並未經合法登記；且被告甲○○既坦承有與被告乙○○一人說放槍
    之事，難認其會迴護被告丙○○及丁○○二人，而供稱其並未跟該二人說及此事
    ，是其供稱並未向被告丙○○、丁○○二人說置槍於空工寮乙節，亦堪採信。是
    被告乙○○、丙○○、丁○○三人，並無犯罪「故意」之主觀要素，應堪認定。
    次查，被告甲○○所置放槍彈之地點，係距離被告乙○○、丙○○、丁○○三人
    所共同承租之工寮約一百公尺遠之空工寮內，而該空工寮係案外人王保山所有，
    為被告乙○○迭於警訊、偵訊中供述在卷，該空工寮既非被告乙○○、丙○○、
    丁○○三人所承租，即非被告乙○○、丙○○、丁○○三人實力所能支配之範圍
    ，縱被告乙○○同意或指示被告甲○○置槍於非其實力所能支配之空工寮內，渠
    等既無受委託藏匿之情事，亦難認其應負寄藏之責。此外，復查被告乙○○、丙○○、丁○○三人並未曾持有該槍、彈，或意圖販賣該槍彈而陳列之事實，是被
    告乙○○、丙○○、丁○○三人所為，自難以槍砲彈藥刀械管制條例第十一條第
    四項及第十二條第四項之罪相繩（第十二條第四項之罪為公訴人漏引，因其犯罪
    事實有敘及，應認業經其起訴），揆諸前開規定及判例意旨，即應為渠等無罪之
    有利認定。此外，復查無其他積極證據足認被告乙○○、丙○○、丁○○三人有
    公訴人所指之犯行，既不能證明其犯罪，自應為渠等無罪之諭知。
四、又被告陳財發經合法傳喚無正當理由不到庭，惟本院認為應諭知其無罪之判決，
    爰依刑事訴訟法第三百零六條之規定，不待其陳述逕行判決，附此敘明。
參、據上論斷，應依刑事訴訟法第二百九十九條第一項前段、第三百零一條第一項、
    第三百零六條，槍砲彈藥刀械管制條例第十一條第四項、第十二條第四項、第二
    十條第一項，刑法第十一條前段、第五十五條、第四十二條第二項、第三十八條
    第一項第一款，罰金罰鍰提高標準條例第二條，現行法規所定貨幣單位折算新台
    幣條例第二條，判決如主文。
中      華      民      國      九十      年      四      月    十九    日
                                  臺灣高雄地方法院刑事第二庭
                                      法  官    劉建利
右正本證明與原本無異。
如不服本判決，應於判決送達後十日內，向本院提出上訴狀。
                                      書記官    洪生輝
中      華      民      國      九十      年      四      月    二十    日


司法院資訊處製作；財團法人民間司法改革基金會備份。
